【裁判字號】    97,訴,1397
【裁判日期】    980106
【裁判案由】    違反毒品危害防制條例
【裁判全文】
臺灣屏東地方法院刑事判決              97年度訴字第1397號
公  訴  人  臺灣屏東地方法院檢察署檢察官
被      告  甲○○
                    （另案
上列被告因違反毒品危害防制條例案件，經檢察官提起公訴（97
年度毒偵字第1370號），本院判決如下：
    主  文
甲○○施用第一級毒品，累犯，處有期徒刑壹年伍月；又施用第
二級毒品，累犯，處有期徒刑捌月，扣案殘留有第二級毒品甲基
安非他命之玻璃球吸食器壹個沒收銷燬之。應執行有期徒刑貳年
拾月，扣案殘留有第二級毒品甲基安非他命之玻璃球吸食器壹個
，沒收銷燬之。
    事  實
一、甲○○前於民國87年間，因施用毒品案件，經本院裁定送觀
    察、勒戒，經評定無繼續施用毒品之傾向，於87年9 月17日
    執行完畢，而經本院以87年度易字第623 號判決免刑確定；
    又於91年間，因施用毒品，經國防部南部地方軍事法院以91
    年度和裁字第89號裁定送觀察、勒戒，經評定有繼續施用毒
    品之傾向，又經同法院裁定令入戒治處所施以強制戒治，嗣
    因戒治成效良好，經同法院裁定停止戒治付保護管束，至92
    年6 月16日保護管束期滿，以執行完畢論，刑責部分，則經
    同法院以91年度和判字第513 號判決處有期徒刑6 月確定；
    復於94年間，因施用毒品案件，經臺灣嘉義地方法院以94年
    度訴字第290 號判決處有期徒刑8 月、7 月，應執行有期徒
    刑1 年2 月確定，另因竊盜案件，經同法院以94年度易字第
    204 號判決處有期徒刑2 年8 月確定，嗣先經同法院以95年
    度聲字第22號裁定就上開3 罪定應執行有期徒刑3 年10月確
    定，復以96年度聲減字第1325號裁定就上開3 罪裁定減刑並
    定應執行有期徒刑3 年2 月確定，而於97年7 月1 日縮刑期
    滿執行完畢。
二、詎其仍不知悔改、戒絕毒品，明知海洛因及甲基安非他命業
    經分別公告列為毒品危害防制條例第2 條第1 項第1 、2 款
    之第一級毒品及第二級毒品，不得非法持有、施用，竟分別
    基於施用第一級毒品海洛因及第二級毒品甲基安非他命之犯
    意，於97年7 月4 日下午1 時40分許為警採尿時回溯96小時
    內某時（不含公權力拘束期間），在不詳地點，以不詳方式
    施用第一級毒品海洛因1 次，另於97年7 月3 日晚上10時許
    ，在位於屏東縣潮州鎮○○路601 號之「愛之船汽車旅館」
    127 號房內，以將甲基安非他命置入玻璃管吸食器內，以火
    燒烤成煙霧吸食之方式，施用第二級毒品甲基安非他命1 次
    。嗣於97年7 月4 日上午10時30分許，因另涉嫌竊盜案件，
    為警在屏東縣崁頂鄉○○村○○路1-2 號前攔停，其於有偵
    查犯罪職權之公務員或機關知悉其上開施用第二級毒品之犯
    行前，即主動取出其背包內置放之其用以施用甲基安非他命
    之玻璃球吸食器1 個及與本案無關之第一級毒品海洛因1 包
    交由警方扣案，而自首前開施用第二級毒品甲基安非他命犯
    行（惟否認施用第一級毒品犯行），警方並徵得其同意採集
    其尿液檢體送檢驗，結果呈嗎啡及甲基安非他命陽性反應，
    而查知上情。
二、案經屏東縣警察局潮州分局報告臺灣屏東地方法院檢察署檢
    察官偵查起訴。
    理  由
壹、證據能力方面：
    按傳聞法則之重要理論依據，在於傳聞證據未經當事人之反
    對詰問予以核實，乃予排斥，惟若當事人已放棄對原供述人
    之反對詰問權，於法院審判時表明同意該等傳聞證據可作為
    證據，基於證據資料愈豐富，愈有助於真實發現之理念，並
    貫徹刑事訴訟法修法加重當事人進行主義之精神，確認當事
    人對於證據能力有處分權之制度，傳聞證據經當事人同意作
    為證據，法院認為適當者，亦得為證據；另當事人於調查證
    據時，對於傳聞證據表示「沒有意見」、「對於證據調查無
    意見」，而未於言詞辯論終結前聲明異議，應視為已有將該
    等傳聞證據採為證據之同意，此刑事訴訟法第159 條之5定
    有明文。查本判決所引用之屬於傳聞證據之下列證據，經審
    判長提示並告以要旨後，檢察官及被告甲○○均知該證據為
    審判外之言詞陳述及書面證據，原無證據能力，惟未於言詞
    辯論終結前表示異議，本院審酌上開證據作成之過程並無不
    適當之情形，且對於被告涉案之事實具有相當之關聯性，依
    刑事訴訟法第159 條之5 規定，均具有證據能力。
貳、實體方面：
一、訊據被告坦承施用第二級毒品甲基安非他命犯行，惟否認有
    何施用第一級毒品海洛因犯行，辯稱：伊並未施用海洛因，
    可能係因其施用甲基安非他命時，其友人在旁施用海洛因，
    渠等共用1 支吸管挑取毒品施用，其尿液中方會檢驗出海洛
    因成分云云。惟查：
(一)、被告於97年7 月4 日下午1 時40分許，為警採集其尿液檢體
    （編號：潮警分A00000000） ，先以臺灣尖端先進生技醫藥
    股份有限公司毒品簡易快速篩檢試劑檢驗結果，其尿液中含
    有海洛因及甲基安非他命成分，有調查筆錄1 份及檢驗相片
    2 張存卷可查（見警卷第6 、17頁），警方再將被告之尿液
    檢體送請臺灣檢驗科技股份有限公司以EIA 酵素免疫分析法
    及GC/MS 氣象層析/ 質譜儀法檢驗，結果亦呈海洛因代謝物
    嗎啡陽性反應及甲基安非他命陽性反應，且檢驗出之甲基安
    非他命高達997ng/ml、嗎啡濃度高達1800ng/ml 乙情，有97
    年7 月23日編號KＺ000000000000號濫用藥物尿液檢驗報告及
    尿液採證編號姓名對照表各1 份在卷足憑（見警卷第11頁、
    偵卷第14頁），而被告對於警方採尿之過程及尿液鑑定結果
    亦未表示有任何意見，堪認被告於查獲日為警所採集之尿液
    檢體內確實含有海洛因代謝物嗎啡及甲基安非他命之成分至
    明。
(二)、又按目前常用檢驗尿液中是否含有毒品反應之方法有免疫學
    分析法和層析法兩類。尿液初步檢驗係採用免疫學分析法，
    由於該分析法對結構類似之成分，亦可能產生反應，故初步
    檢驗呈陽性反應者，需採用另一種不同分析原理之檢驗方法
    進行確認。大部分地方衛生單位所採用之另一種方法為
    Toxi- Lab 分析法（屬薄層層析法），經行政院衛生署認可
    之檢驗機構則採用氣相層析質譜儀分析法（GC/MS） 。以氣
    相層析質譜儀分析法進行確認者，均不致產生偽陽性反應，
    有行政院衛生署管制藥品管理局92年6 月20日管檢字第0920
    004713號函文1 份存卷可考（見本院卷第108 頁）；再查毒
    品施用後於尿液中可檢出之時間，受施用劑量、施用方式、
    飲水量之多寡、個人體質及其代謝情況等因素影響，因個案
    而異，一般可檢出之時間為海洛因服用後2 至4 天、甲基安
    非他命服用後1 至5 天等情，亦有行政院衛生署管制藥品管
    理局92年3 月10日管檢字第0920001495號函文1 份在卷可稽
    （見本院卷第109 頁），而本件被告為警採集之尿液檢體，
    經依酵素免疫分析法初步篩檢、並依氣相層析質譜法確認，
    呈海洛因代謝後之嗎啡陽性反應及甲基安非他命陽性反應，
    且甲基安非他命與嗎啡濃度分別高達997ng/ml、1800ng/ml
    乙節，業如前述，足認被告為警採尿前，確有施用第一級毒
    品海洛因及第二級毒品甲基安非他命無疑，佐以扣案之玻璃
    球吸食器經送請高雄醫學大學附設中和紀念醫院鑑定結果，
    其內確含有甲基安非他命陽性反應，有該醫院97年10月16日
    檢驗報告1 紙附卷可證（見本院卷第59頁），足見被告自白
    其於上開時間施用甲基安非他命部分，與事實相符，另亦堪
    認其確有於為警採尿時往前回溯4 日即96小時內不詳時間，
    施用第一級毒品海洛因無疑。
(三)、被告固以前詞置辯。然其就其尿液中何以驗出含有海洛因代
    謝物嗎啡成分乙節，於警詢時辯稱係因其在汽車旅館內施用
    第二級毒品甲基安非他命時，其朋友在旁吸食第一級毒品，
    一起吸入云云（見警卷第6 頁背面），與其在本院準備程序
    及審理時辯稱係因其與友人以同一支吸管分別挑取第二級毒
    品甲基安非他命及第一級毒品海洛因施用云云（見本院卷第
    98 頁 背面、第112 頁背面）顯差異甚大，再其於警偵訊時
    明確陳稱其係與綽號「牛仔」（台語）之友人一起在案發地
    點施用毒品（見警卷第7 頁、偵卷第4 頁），與其於本院審
    理時所稱當時有3 、4 個人在案發地點施用海洛因（見本院
    卷第114 頁）亦有出入，其辯解前後不一，實值懷疑；再者
    ，其於本院陳稱：其將吸食毒品之所有用具都放在香菸盒內
    ，已經將所有用具都交給警察等語（見本院卷第113 頁背面
    ），然本件警方卻未查扣被告所稱之「吸管」，有前開扣押
    物品目錄表可稽，則是否確有該挑取毒品之「吸管」之存在
    ，亦非無疑，又被告亦始終未能陳明其友人之年籍資料以供
    本院傳訊查證，其前開辯解自難遽以採信；況倘被告前開辯
    解為真，其用以施用第二級毒品甲基安非他命之玻璃球吸食
    器內應該會殘留有第一級毒品海洛因成分，惟經本院送請鑑
    定結果，該玻璃球吸食器僅呈甲基安非他命陽性反應，並無
    海洛因代謝物嗎啡成分存在乙節，有上開檢驗報告可證，益
    徵其前開辯解與事實並不不符，委無可採。
(四)、次按毒品危害防制條例於92年7 月9 日修正公布，其中第20
    條、第23條將施用毒品之刑事處遇程序，區分為「初犯」、
    「5 年內再犯」、「5 年後再犯」，而依立法理由觀之，僅
    限於「初犯」、「5 年後再犯」，始應先經觀察、勒戒或強
    制戒治程序，倘被告於5 年內已再犯，經依法追訴處罰，縱
    其第3 次（或第3 次以上）再度施用毒品之時間，在初犯經
    觀察、勒戒或強制戒治執行完畢釋放5 年以後，已不合於「
    5 年後再犯」之規定，且因已於「5 年內再犯」，顯見其再
    犯率甚高，原實施觀察、勒戒或強制戒治，已無法收其實效
    ，即應依該條例第10條處罰，最高法院95年5 月9 日95年度
    第7 次刑事庭會議決議可資參照。查被告前於87年間，因施
    用毒品案件，經本院裁定送觀察、勒戒，經評定無繼續施用
    毒品之傾向，於87年9 月17日執行完畢，而經本院以87年度
    易字第623 號判決免刑確定；又於91年間，因施用毒品，經
    國防部南部地方軍事法院以91年度和裁字第89號裁定送觀察
    、勒戒，經評定有繼續施用毒品之傾向，又經同法院裁定令
    入戒治處所施以強制戒治，嗣因戒治成效良好，經同法院裁
    定停止戒治付保護管束，至92年6 月16日保護管束期滿，以
    執行完畢論，刑責部分，則經同法院以91年度和判字第513
    號判決處有期徒刑6 月確定；復於94年間，因施用毒品案件
    ，經臺灣嘉義地方法院以94年度訴字第290 號判決處有期徒
    刑8 月、7 月，應執行有期徒刑1 年2 月確定，另因竊盜案
    件，經同法院以94年度易字第204 號判決處有期徒刑2 年8
    月確定，嗣先經同法院以95年度聲字第22號裁定就上開3 罪
    定應執行有期徒刑3 年10月確定，復以96年度聲減字第1325
    號裁定就上開3 罪裁定減刑並定應執行有期徒刑3 年2 月確
    定，而於97年7 月1 日縮刑期滿執行完畢之事實，有臺灣屏
    東地方法院檢察署刑案資料查註紀錄表、臺灣高等法院被告
    全國前案紀錄表各1 份在卷可按，是被告既已於強制戒治執
    行完畢後5 年內再犯施用毒品案件，並經法院論罪科刑，即
    非屬前述「5 年後再犯」之情形，檢察官自應依法追訴。從
    而，本件事證明確，被告前開施用第一級毒品、第二級毒品
    犯行洵堪認定，應依法論科。
二、查海洛因、甲基安非他命分屬毒品危害防制條例第2 條第2
    項第1 款、第2 款所規定之第一級毒品及第二級毒品。是核
    被告所為，係犯毒品危害防制條例第10條第1 項施用第一級
    毒品及同條第2 項之施用第二級毒品罪。其持有毒品復進而
    施用，持有毒品之低度行為，均為施用毒品之高度行為所吸
    收，不另論罪。又其所犯上開2 罪，犯意各別，行為互殊，
    應予分論併罰。再被告前有如事實欄所示之科刑及執行情形
    ，有臺灣屏東地方法院檢察署刑案資料查註紀錄表、臺灣高
    等法院被告全國前案紀錄表各1 份在卷可憑，其於前案執行
    完畢後5 年內故意再犯本件有期徒刑以上之2 罪，均為累犯
    ，均應依刑法第47條第1 項規定加重其刑。次查被告於有偵
    查犯罪職權之公務員或機關發覺其本件施用第二級毒品犯行
    前，即主動告知警方其此部分犯行，嗣並接受裁判，符合自
    首之規定，就其施用第二級毒品罪部分，爰依刑法第62條前
    段規定減輕其刑，並依法先加重後減輕之；至其所為施用第
    一級毒品犯行部分，被告於警方詢問時否認此部分犯行，且
    亦否認其交給警方扣案之海洛因毒品1 包係其所有（見警卷
    第5 頁背面、第6 頁背面），核與自首之要件不符，附此敘
    明。爰審酌被告施用毒品，足以戕害身心，滋生其他犯罪，
    犯後復矢口否認施用第一級毒品犯行，難認已有悔意，且素
    行不良，有臺灣屏東地方法院檢察署刑案資料查註紀錄表、
    臺灣高等法院被告前案紀錄表在卷可按，衡以其坦承施用第
    二級毒品犯行，且施用毒品行為於本質上係屬自我戕害行為
    ，反社會性之程度尚屬較低等一切情狀，分別量處如主文所
    示之刑，並定應執行刑。末扣案之玻璃球吸食器1 個，因其
    上均含有不可析離之第二級毒品甲基安非他命成分，應依毒
    品危害防制條例第18條第1 項規定，宣告沒收銷燬之。至扣
    案之第一級毒品海洛因1 包，固為違禁物，然被告辯稱係其
    友人施用後所留下，並非其所有等語（見警卷第5 頁背面）
    ，復查無其他證據證明確實與被告本件施用第一級毒品犯行
    有何關聯性，爰不予宣告沒收，附此敘明。
據上論斷，應依刑事訴訟法第299 條第1 項前段，毒品危害防制
條例第10條第1 項、第2 項、第18條第1 項前段，刑法第11條前
段、第47條第1 項、第62條前段、第51條第5 款，判決如主文。
本案經檢察官李侑姿到庭執行職務。
中    華     民     國    98   年    1    月    6     日
                    刑事第五庭  審判長法  官  石家禎
                                      法  官  林家聖
                                      法  官  陳秀慧
以上正本證明與原本無異。
如不服本判決應於收受判決後10日內向本院提出上訴書狀，並應
敘述具體理由；其未敘述上訴理由者，應於上訴期間屆滿後20日
內向本院補提理由書（均須按他造當事人之人數附繕本）「切勿
逕送上級法院」。
中    華     民     國    98   年    1    月    6     日
                                      書記官  溫訓暖
附錄本判決論罪科刑法條：
毒品危害防制條例第10條第1、2項：
施用第一級毒品者，處6月以上5年以下有期徒刑。
施用第二級毒品者，處 3 年以下有期徒刑。


司法院資訊處製作；財團法人民間司法改革基金會備份。
